【裁判字號】    95,訴,1989
【裁判日期】    950728
【裁判案由】    毒品危害防制條例
【裁判全文】
臺灣高雄地方法院刑事判決              95年度訴字第1989號
公  訴  人  臺灣高雄地方法院檢察署檢察官
被      告  乙○○
上列被告因毒品危害防制條例案件，經檢察官提起公訴（95年度
毒偵字第2707號及第2903號），被告於本院準備程序進行中，就
被訴犯罪事實為有罪之陳述，經本院告知簡式審判程序意旨，並
聽取公訴人及被告之意見後，本院合議庭裁定由受命法官獨任依
簡式審判程序審理，判決如下：
    主  文
乙○○連續施用第一級毒品，累犯，處有期徒刑壹年，扣案之第
一級毒品海洛因壹包（淨重零點壹伍公克，空包裝重零點參捌公
克）沒收銷燬之；注射針筒壹支，沒收。
    事  實
一、乙○○前於民國89年間因施用毒品案件，經本院以89年毒聲
    字第1708號裁定送勒戒處所觀察、勒戒後，認無繼續施用毒
    品之傾向，經臺灣高雄地方法院檢察署檢察官於89年3 月7
    日以89年度毒偵字第1984號為不起訴處分確定，復於89年9
    月間，復因施用毒品案件，經本院以89年毒聲字第7133號裁
    定送勒戒處所觀察、勒戒後，認有繼續施用毒品之傾向，由
    本院以89年毒聲字第8316號裁定令入戒治所施以強制戒治，
    並於90年5 月15日停止戒治，所餘戒治期間交付保護管束，
    於90年10月23日戒治期滿，視為執行完畢，檢察官並就當次
    犯行提起公訴，經臺灣高等法院高雄分院分別判處有期徒刑
    10月、5 月，定應執行刑1 年2 月確定；另其於92年及93年
    間，又因連續施用第一級毒品海洛因案件，經檢察官提起公
    訴，經本院分別以93年度訴字第185 號及93年度訴字第2290
    號刑事判決判處有期徒刑7 月及8 月確定。乙○○另於92年
    間因竊盜案件，經本院判處有期徒刑10月確定，後2 罪定應
    執行有期徒刑1 年5 月確定，與上開有期徒刑7 月接續執行
    ，於93年6 月1 日入監服刑，並於95年1 月13日縮短刑期假
    釋出監，而於95年2 月12日保護管束期滿執行完畢；詎乙○
    ○猶不知悛悔，其明知海洛因係業經公告列為毒品危害防制
    條例之毒品，不得非法持有、施用，詎仍未戒除施用毒品習
    性，復基於非法施用第一級毒品海洛因之概括犯意，自95年
    2 月9 日15時起至同年3 月1 日某時止，在高雄縣大寮鄉○
    ○村○○○道路等處，以針筒注射之方式連續施用第一級毒
    品海洛因多次，先於95年2 月11日15時50分許，在高雄縣林
    園鄉○○路○段77巷口前為警查獲，並扣得其所有供其施用
    毒品所用之工具注射針筒1 支，復於同年3 月2 日上午10時
    15分許，在高雄縣大寮鄉○○○路43巷口內，為警查獲，並
    在其外套口袋內扣得第一級毒品海洛因1 小包（淨重0.15公
    克，空包裝重0.38公克），而悉上情。
二、案經高雄市政府警察局小港分局移送臺灣高雄地方法院檢察
    署檢察署檢察官偵查起訴審理。
    理  由
壹、程序部分：按除被告所犯為死刑、無期徒刑、最輕本刑為3
    年以上有期徒刑之罪或高等法院管轄第一審案件者外，於法
    院行準備程序進行中，被告先就被訴事實為有罪之陳述時，
    審判長得告知被告簡式審判程序之旨，並聽取當事人、代理
    人、辯護人及輔佐人之意見後，裁定進行簡式審判程序；且
    受命法官行準備程序，與法院或審判長有同一之權限；又簡
    式審判程序之證據調查，不受刑事訴訟法第159 條第1 項、
    第161 條之2 、第161 條之3 、第163 條之1 及第164 條至
    第170 條規定之限制，刑事訴訟法第273 條之1 第1 項、第
    279 條第2 項前段、第273 條之2 分別定有明文。被告乙○
    ○所為係犯死刑、無期徒刑、最輕本刑為3 年以上有期徒刑
    以外之罪，其於準備程序中就被訴事實為有罪之陳述，經法
    官告知簡式審判程序之旨，並聽取公訴人、被告之意見後，
    認為適宜由受命法官獨任進行簡式審判程序，依刑事訴訟法
    第273 條之1 第1 項規定，合議庭裁定由受命法官獨任進行
    審判程序，合先敘明。
貳、實體方面：
一、訊據被告對於上揭犯罪事實坦承不諱，本院復審酌：
  (一)被告前於89年間因施用毒品案件，經本院以89年毒聲字第17
    08號裁定送勒戒處所觀察、勒戒後，認無繼續施用毒品之傾
    向，經臺灣高雄地方法院檢察署檢察官於89年3 月7 日以89
    年度毒偵字第1984號為不起訴處分確定，復於89年9 月間，
    又因施用毒品案件，再經本院以89年毒聲字第7133號裁定送
    勒戒處所觀察、勒戒後，認有繼續施用毒品之傾向，由本院
    以89年毒聲字第8316號裁定令入戒治所施以強制戒治，並於
    90年5 月15日停止戒治，所餘戒治期間交付保護管束，於90
    年10月23日戒治期滿，視為執行完畢之事實，有本院被告院
    內索引卡紀錄表、臺灣高等法院被告前案紀錄表及臺灣高雄
    地方法院檢察署刑案資料查註紀錄表各1 份在卷可按。是被
    告於涉本案之前，業曾犯施用毒品案件，並於前揭強制戒治
    執行完畢後釋放甚明。
  (二)次查，經警將自被告採集之尿液送驗結果，均呈嗎啡陽性反
    應，此有高雄市立凱旋醫院95年3 月16日A00000000 號濫用
    藥物尿液檢驗報告（見95年度毒偵字第2707號卷第17頁）及
    臺灣檢驗科技股份有限公司95年2 月13日KＺ000000000000號
    濫用藥物尿液檢驗報告各1 份在卷可稽。又查：
  (1)海洛因施用入人體後水解還原成嗎啡，再循嗎啡之代謝方式
    排出體外，業據行政院衛生署藥物食品檢驗局73藥檢壹字第
    030211號函說明綦詳，且依醫學臨床實驗及根據英國藥學會
    出版Isolation and Indentification of Drugs乙書第293
    頁載明：海洛因經注射入人體後，在體內迅速水解成6Monoa
    cety Imorphine，再緩緩繼續水解成嗎啡，然後再循嗎啡之
    代謝方式排出，同書第431 至432 頁並載有：嗎啡經注射入
    人體後，約百分之50以上於八小時內自尿中排出，至24小時
    排出約百分之90，但48小時後仍有微量可檢出等語。
  (2)再者，前揭尿液檢驗成績書載明係以ＧＣ／ＭＳ（即氣相層
    析質譜儀分析法）方法作為確認檢驗之方式，而該方法之原
    理係檢品經氣化後，通過層析管分離純化，再將純化後之成
    分循序送入質譜儀做個別鑑定。因質譜儀所測定之圖譜，在
    化學上被公認具有指紋特性，故可據以完全判定該檢品係為
    何種化合物。職是，台北榮民總醫院即認為「若以氣相層析
    質譜儀（ＧＣ／ＭＳ）作藥物及其代謝產物之定性及定量分
    析，幾乎不會有偽陽性反應產生」，此經該院83年4 月7 日
    以83北總內字第3059號函釋明確。
  (3)準此而論，被告之尿液經以氣相層析質譜儀分析法檢驗，既
    呈嗎啡陽性反應，顯見被告應有在前揭犯罪時間施用第一級
    毒品海洛因之行為甚明。
  (4)扣案疑似海洛因粉末1 包（淨重0 點15公克），經送往法務
    部調查局檢驗結果，確均係第一級毒品海洛因成分，有法務
    部調查局調科壹字第220022936 號（見95年度毒偵字第2707
    號卷第54頁）鑑定通知書1 份在卷可佐，足徵被告上開自白
    與事實相符，自可採為認定事實之證據。
  (三)綜上所述，被告前曾犯施用毒品，且於前揭強制戒治執行完
    畢釋放後，5 年內再犯本件施用第一級毒品海洛因，事證應
    屬明確，其犯行應堪認定。
二、按海洛因係屬毒品危害防制條例第2 條第2 項第1 款所規定
    之第一級毒品，是核被告所為，係犯毒品危害防制條例第10
    條第1 項施用第一級毒品罪。被告持有第一級毒品，復進而
    施用，其持有第一級毒品之低度行為，為施用第一級毒品之
    高度行為所吸收，不另論罪。又被告連續施用第一級毒品之
    犯行，時間緊接、手法相同，觸犯構成要件相同之罪名，顯
    係基於概括犯意為之，為連續犯，依刑法第56條之規定以一
    罪論，並加重其刑。被告因違反毒品危害防制條例案件，經
    本院以93年度訴字第185 號及93年度訴字第2290號刑事判決
    判處有期徒刑7 月及8 月確定，乙○○於92年間因竊盜案件
    ，經本院判處有期徒刑10月確定，後2 罪定應執行有期徒刑
    1 年5 月確定，與上開有期徒刑7 月接續執行，於93年6 月
    1 日入監服刑，於95年1 月13日縮短刑期假釋出監，而於95
    年2 月12日保護管束期滿執行完畢等情，有前揭前科資料在
    卷足憑，其受有期徒刑執行完畢，於5 年以內再犯本件最重
    本刑為有期徒刑以上之罪，為累犯，應依刑法第47條之規定
    ，加重其刑，並依法遞加重之。爰審酌被告前因施用毒品案
    件，經強制戒治期滿及執行有期徒刑確定後，仍未戒絕毒品
    ，再犯相同之罪，顯見其戒毒意志不堅，惟念其施用毒品乃
    自戕一己健康，尚未危害他人且犯後坦承犯行等一切情狀，
    量處如主文所示之刑。
三、按被告行為後，刑法第56條連續犯之規定，業於94年1 月7
    日修正公布刪除，並於95年7 月1 日施行，則被告之犯行，
    因行為後新法業已刪除連續犯之規定，此刪除雖非犯罪構成
    要件之變更，但顯已影響行為人刑罰之法律效果，自屬法律
    有變更，依新法第2 條第1 項規定，比較新、舊法結果，仍
    應適用較有利於被告之行為時法律即舊法論以連續犯（最高
    法院95年第8 次刑事庭會議決議參照）。被告又前載之前科
    紀錄，此有被告前案紀錄表1 紙附卷可稽，茲於5 年以內再
    故意犯本件有期徒刑以上之罪，不論依修正前之刑法第47條
    ，或修正後之刑法第47條第1 項之規定，均構成累犯，對被
    告而言並無有利或不利之情形，自不生新舊法比較之問題，
    應逕依修正前之刑法第47條，論以累犯，並加重其刑，附此
    敘明。
四、又扣案之前開白粉屬第一級毒品海洛因，且該包裝袋與其內
    毒品業均已無法析離，應同視為第一級毒品無訛，從而不問
    屬於犯人與否，依本條例第18條第1 項前段規定沒收銷燬之
    ，至於送驗耗費之海洛因部分，既已滅失不存在，自無宣告
    沒收銷燬之必要。至扣案之注射針筒1 支，均係被告所有，
    供被告施用海洛因所用之物，亦經被告供承在卷（見本院卷
    第88頁），應依刑法第38條第1 項第2 款宣告沒收之。
據上論斷，應依刑事訴訟法第273 條之1 第1 項、第299 條第1
項前段，毒品危害防制條例第10條第1 項、第18條第1 項前段，
刑法第2 條第1 項、修正前刑法（下同）第11條、第56條、第47
條、第38條第1 項第2 款，判決如主文。
本案檢察官甲○○到庭執行職務。
中    華    民    國    95    年    7     月    28    日
                  刑事第七庭  法  官   張茹棻
以上正本證明與原本無異。
如不服本判決，應於判決送達後10日內，向本院提出上訴狀。
中    華    民    國    95    年    7     月    28    日
                              書記官   陳惠玲
附錄本案判決論罪科刑法條：
毒品危害防制條例第10條：
施用第一級毒品者，處6月以上5年以下有期徒刑。
施用第二級毒品者，處3年以下有期徒刑。


司法院資訊處製作；財團法人民間司法改革基金會備份。
